【裁判字號】    99,訴,17
【裁判日期】    990129
【裁判案由】    搶奪等
【裁判全文】
臺灣基隆地方法院刑事判決                99年度訴字第17號
公  訴  人  臺灣基隆地方法院檢察署檢察官
被      告  乙○○
上列被告因搶奪等案件，經檢察官提起公訴（98年度偵字第4741
號），本院判決如下：
    主  文
乙○○犯如附表編號一至三所犯罪名欄所示之罪，均累犯，各處
如附表編號一至三宣告刑欄所示之刑，應執行有期徒刑壹年肆月
。
    犯罪事實
一、乙○○前因施用毒品案件，經法院裁定送觀察、勒戒，執行
    後因認無繼續施用毒品傾向，於民國90年2 月15日執行完畢
    釋放，並由臺灣板橋地方法院檢察署檢察官以89年度毒偵字
    第7648號為不起訴處分確定。另因竊盜案件，經臺灣士林地
    方法院以93年度易字第925 號判決處有期徒刑4 月確定，於
    94年10月14日執行完畢（構成累犯）；復於94年間因施用毒
    品案件，經臺灣高等法院以94年度上訴字第3077號判決處有
    期徒刑7 月確定，於95年10月12日執行完畢（構成累犯）；
    又於96年間因施用毒品案件，經臺灣士林地方法院以96年度
    訴字第765 號判決處有期徒刑1 年，減為有期徒刑6 月確定
    ，且因詐欺案件，經本院以95年度易字第538 號判決處有期
    徒刑7 月，再以96年度聲減字第325 號裁定減為有期徒刑3
    月15日確定，上開2 罪經臺灣士林地方法院以97年度聲字第
    235 號裁定定應執行刑為有期徒刑7 月15日，而於97年8 月
    28日執行完畢（構成累犯）。
二、詎乙○○猶不知悔改，因缺錢花用，竟意圖為自己不法之所
    有，於附表編號一、二所示時、地，分別徒手竊取懸掛於神
    明身上之金牌6面、3面；復於98年8 月27日晚間7 時許，騎
    乘所竊得之GYA-632 號機車（所涉竊盜犯行，另由本院以98
    年度訴字第1141號案審理中），搭載真實姓名年籍不詳綽號
    「阿奇」之成年男子，行經附表編號三所示地點時，因地處
    偏僻、光線昏暗，並見丙○獨自一人以右側腋下夾著電風扇
    行走於前方不遠處，乃意圖為自己不法之所有，向不知情之
    「阿奇」提議，搶奪丙○所有之財物，未待「阿奇」回應，
    旋即騎乘機車往丙○方向駛去，因其右腳不慎撞及丙○左大
    腿，致丙○失去重心因而倒地，乙○○見狀，認機不可失，
    乃將機車向右微傾，迅以右手搶奪丙○脖子上之金項鍊1 條
    （重約3、4錢）得手後逃逸，嗣因丙○報警處理，基隆市警
    察局第三分局七堵派出所員警借提乙○○詢問上開搶奪犯行
    時，乙○○在基隆市警察局第三分局七堵派出所製作筆錄時
    ，於偵查機關尚未發覺其附表編號一、二前，即主動向警員
    供出附表編號一、二之犯罪事實，而接受裁判。
三、案經基隆市警察局第三分局報告臺灣基隆地方法院檢察署檢
    察官偵查起訴。
    理    由
一、本件被告所犯者非為死刑、無期徒刑、最輕本刑為3 年以上
    有期徒刑之罪或高等法院管轄第一審案件，其於準備程序進
    行中，先就被訴事實為有罪之陳述，經告知其簡式審判程序
    之旨，並聽取公訴人及被告之意見後，本院依刑事訴訟法第
    273 條之1 第1 項之規定，裁定由受命法官獨任進行簡式審
    判程序，且依同法第273 條之2 規定，簡式審判程序之證據
    調查，不受第159 條第1 項、第161 條之2 、第161 條之3
    、第163 條之1 及第164 條至第170 條規定之限制，合先敘
    明。
二、前揭犯罪事實均據被告乙○○於本院準備程序、審理中坦承
    不諱，核與證人丙○、潘春男、林許阿粧於警詢、偵訊之證
    述相符，且有監視器錄影光碟翻拍照片、現場照片、車號查
    詢汽車車籍單在卷可稽，足認被告自白與事實相符，本件犯
    罪事證明確，被告犯行，洵堪認定。
三、論罪科刑部分：
  (一)核被告就附表編號一、二所為各係犯刑法第320 條第1 項竊
    盜罪，就附表編號三所為，係犯刑法第325 條第1 項搶奪罪
    。被告所犯上開三罪，犯意各別，行為互殊，應分論併罰。
    再公訴人固於本院審理中更正犯罪事實，認被告就附表三部
    分應與綽號「阿奇」之人成立共同正犯，惟被告於偵查中供
    稱：係伊一人臨時起意行搶等語（98年度偵字第4741號卷第
    50頁）；於本院準備程序中陳稱：伊行搶前，雖然有告訴「
    阿奇」，但「阿奇」沒有說話，而因騎車的距離很短，騎一
    下就到了，騎到被害人旁邊時，伊就拉被害人脖子，「阿奇
    」要扶起被害人，所以伊叫「阿奇」趕快上車，「阿奇」事
    後也沒有說要平分搶得之金項鍊等語（本院99年1 月15日準
    備程序筆錄第3 頁、第4 頁、同日審理筆錄第7 頁），由被
    告上開供述可知，被告固對「阿奇」有搶奪之提議，惟「阿
    奇」並未應允，且於被告下手搶奪之時，仍欲扶起被害人，
    亦無分平所奪財物之意，實無從認定「阿奇」就附表編號三
    之搶奪犯行有何犯意聯絡或行為分擔，是公訴人認被告應予
    與「阿奇」成立共同正犯，尚有未洽。
  (二)再被告有犯罪事實欄所載論罪科刑執行完畢情形，有臺灣高
    等法院被告前案紀錄表乙份附卷足憑，其於前案執行完畢後
    5 年內，故意再犯本件有期徒刑以上之罪，均為累犯，各依
    刑法第47條第1 項加重其刑；被告所為附表編號一、二竊盜
    犯行，係其於98年9 月23日下午3 時30分許因所涉附表編號
    三搶奪案件為警借提，於警局製作筆錄時，在偵查機關尚未
    發覺其附表編號一、二之犯罪前，主動向警員供出，且被害
    人潘春男於遭竊時並未報案，係於98年9 月23日晚間7 時許
    ，始因警方通知製作筆錄，有潘春男之警詢筆錄附卷可按；
    而被害人林許阿粧雖有報案，惟偵查機關於調閱監視器後，
    僅取得車號8553-KL 之翻拍照片，而懷疑係該車之車主李衛
    強涉案，乃因被告於警詢中自白編號二竊盜犯行，始知悉被
    告係犯罪行為人，此有98年9月23日被告之警詢筆錄、8553-
    KL翻拍照片、車號查詢汽車車籍單附卷可憑，並據被告於本
    院準備程序、審理中供述綦詳，顯見上開附表編號一、二竊
    盜犯行，警方在被告供出前，或不知有該犯罪（附表編號一
    ），或未懷疑被告係犯罪嫌疑人（附表編號二），故被告顯
    係就未發覺之罪自首而接受裁判，爰依刑法第62條前段規定
    ，各減輕其刑；又被告同有加重（累犯）、減輕（自首）情
    形部分，應依法先加後減之。
  (三)爰審酌被告有多次竊盜前科，正值壯年竟仍不思憑藉己力循
    正當管道獲取財物，竟一再行竊、復為行搶，法治觀念顯有
    偏差，且嚴重危害社會秩序，併慮其犯罪手法、所得利益以
    及犯後坦承之態度、尚未賠償被害人損失等一切情狀，分別
    量處如附表編號一至三宣告刑欄所示之刑，並定其應執行之
    刑。
據上論斷，應依刑事訴訟法第273條之1第1項、第299條第1 項前
段，刑法第320條第1項、第325條第1項、第47條第1項、第62 條
前段、第51條第5款，刑法施行法第1條之1，判決如主文。
本案經檢察官甲○○到庭執行職務。
中    華    民    國    99    年    1     月    29    日
                  刑事第四庭法    官  周霙蘭
以上正本證明與原本無異。
如不服本判決應於收受送達後10日內向本院提出上訴書狀，並應
敘述具體理由；其未敘述上訴理由者，應於上訴期間屆滿後20日
內向本院補提理由書(均須按他造當事人之人數附繕本)「切勿逕
送上級法院」。
中    華    民    國    99    年    1     月    29    日
                            書 記 官  莊智凱
附錄論罪法條：
中華民國刑法第320條
（普通竊盜罪、竊佔罪）
意圖為自己或第三人不法之所有，而竊取他人之動產者，為竊盜
罪，處5  年以下有期徒刑、拘役或 5 百元以下罰金。
意圖為自己或第三人不法之利益，而竊佔他人之不動產者，依前
項之規定處斷。
前二項之未遂犯罰之。
中華民國刑法第325條
（普通搶奪罪）
意圖為自己或第三人不法之所有，而搶奪他人之動產者，處 6
月以上 5 年以下有期徒刑。
因而致人於死者，處無期徒刑或 7 年以上有期徒刑，致重傷者
，處 3 年以上 10 年以下有期徒刑。
第 1 項之未遂犯罰之。
【附表】
┌─┬────┬────┬───────┬──────────┬───┬─────┬─────┐
│編│犯罪時間│犯罪地點│犯  罪  方  式│    證        據    │ 是否 │ 所犯罪名 │  宣告刑  │
│號├────┤        │所  得  財  物│                    │ 自首 │          │          │
│  │ 被害人 │        │              │                    │      │          │          │
├─┼────┼────┼───────┼──────────┼───┼─────┼─────┤
│ 1│98年5 月│基隆市七│被告乙○○駕駛│1.被告乙○○        │  是  │刑法第320 │乙○○竊盜│
│  │6 日上午│堵區開元│向李衛強所借用│(1)警詢之自白        │      │條第1項竊 │，累犯，處│
│  │8 時許  │路100號1│之車牌號碼8553│（98年度偵字第4741號│      │盜罪      │有期徒刑肆│
│  ├────┤樓神壇  │-KL 號（98年6 │  第4至8頁）        │      │          │月。      │
│  │ 潘春男 │        │月23日已更換號│(2)偵查之自白        │      │          │          │
│  │        │        │牌為5363-VN ）│（98年度偵字第4741號│      │          │          │
│  │        │        │自用廂型車，停│  第31至35頁）      │      │          │          │
│  │        │        │在該神壇附近，│(3)本院準備程序之自白│      │          │          │
│  │        │        │趁被害人潘春男│（99年度訴字第17號卷│      │          │          │
│  │        │        │離開之際，進入│  第36至41頁）      │      │          │          │
│  │        │        │神壇內徒手行竊│(4)審判之自白        │      │          │          │
│  │        │        │，懸掛於神明身│（99年度訴字第17號卷│      │          │          │
│  │        │        │上之金牌6 面（│  第42至52頁）      │      │          │          │
│  │        │        │共重約1 錢多）│2.被害人潘春男      │      │          │          │
│  │        │        │。            │(1)警詢之指述        │      │          │          │
│  │        │        │              │（98年度偵字第4741號│      │          │          │
│  │        │        │              │  第12至13頁）      │      │          │          │
│  │        │        │              │(2)偵訊之證述        │      │          │          │
│  │        │        │              │（98年度偵字第4741號│      │          │          │
│  │        │        │              │  第31至35頁）      │      │          │          │
│  │        │        │              │3.被告乙○○行竊過程│      │          │          │
│  │        │        │              │  之監視器錄影光碟翻│      │          │          │
│  │        │        │              │  拍照片影本共5幀。 │      │          │          │
│  │        │        │              │（98年度偵字第4741號│      │          │          │
│  │        │        │              │  第14至15頁）      │      │          │          │
│  │        │        │              │4.被告乙○○行竊地點│      │          │          │
│  │        │        │              │  之照片共2幀       │      │          │          │
│  │        │        │              │（98年度偵字第4741號│      │          │          │
│  │        │        │              │  第20頁）          │      │          │          │
├─┼────┼────┼───────┼──────────┼───┼─────┼─────┤
│2 │98年6 月│基隆市七│被告乙○○駕駛│1.被告乙○○        │  是  │刑法第320 │乙○○竊盜│
│  │13日上午│堵區自強│向李衛強所借用│(1)警詢之自白        │      │條第1項竊 │，累犯，處│
│  │8時     │路147號1│之車牌號碼8553│（98年度偵字第4741號│      │盜罪      │有期徒刑肆│
│  ├────┤樓      │-KL 號（98年6 │  第4至8頁）        │      │          │月。      │
│  │林許阿粧│        │月23日已更換號│(2)偵查之自白        │      │          │          │
│  │        │        │牌為5363-VN） │（98年度偵字第4741號│      │          │          │
│  │        │        │自用廂型車，停│  第31至35頁）      │      │          │          │
│  │        │        │在該處附近後，│(3)本院準備程序之自白│      │          │          │
│  │        │        │進入屋內，向被│（99年度訴字第17號卷│      │          │          │
│  │        │        │害人林許阿粧藉│  第36至41頁）      │      │          │          │
│  │        │        │口要喝水，趁被│(4)審判之自白        │      │          │          │
│  │        │        │害人林許阿粧至│（99年度訴字第17號卷│      │          │          │
│  │        │        │屋內倒水之際，│  第42至52頁）      │      │          │          │
│  │        │        │徒手行竊，懸掛│2.被害人林許阿粧    │      │          │          │
│  │        │        │於神明身上之金│(1)警詢之指述        │      │          │          │
│  │        │        │牌3面（共重約2│（98年度偵字第4741號│      │          │          │
│  │        │        │錢多）。      │  第44至45頁）      │      │          │          │
│  │        │        │              │(2)偵訊之證述        │      │          │          │
│  │        │        │              │（98年度偵字第4741號│      │          │          │
│  │        │        │              │  第31至35頁）      │      │          │          │
│  │        │        │              │3.被告乙○○行竊地點│      │          │          │
│  │        │        │              │  之照片共1幀       │      │          │          │
│  │        │        │              │（98年度偵字第4741號│      │          │          │
│  │        │        │              │  第21頁）          │      │          │          │
├─┼────┼────┼───────┼──────────┼───┼─────┼─────┤
│3 │98年8 月│基隆市七│被告乙○○騎乘│1.被告乙○○        │  否  │刑法第325 │乙○○意圖│
│  │27日下午│堵區自強│所竊得之車牌號│(1)警詢之自白        │      │條第1項搶 │為自己不法│
│  │7時     │路高速高│碼GYA-632 號機│（98年度偵字第4741號│      │奪罪      │之所有，而│
│  ├────┤路高架橋│車（所涉竊盜犯│  第4至8頁）        │      │          │搶奪他人之│
│  │  丙○  │下      │行，另由本院以│(2)偵查之自白        │      │          │動產，累犯│
│  │        │        │98 年度訴字第 │（98年度偵字第4741號│      │          │，處有期徒│
│  │        │        │1141 號案審理 │  第48至51頁）      │      │          │刑拾月。  │
│  │        │        │中），後搭載「│(3)本院準備程序之自白│      │          │          │
│  │        │        │阿奇」，見被害│（99年度訴字第17號卷│      │          │          │
│  │        │        │人丙○獨自一人│  第36至41頁）      │      │          │          │
│  │        │        │以右側腋下夾著│(4)審判之自白        │      │          │          │
│  │        │        │電風扇行走於前│（99年度訴字第17號卷│      │          │          │
│  │        │        │方不遠處，乃意│  第42至52頁）      │      │          │          │
│  │        │        │圖為自己不法之│2.被害人丙○        │      │          │          │
│  │        │        │所有，向不知情│(1)警詢之指述        │      │          │          │
│  │        │        │之「阿奇」提議│（98年度偵字第4741號│      │          │          │
│  │        │        │，搶奪丙○所有│  第9至11頁）       │      │          │          │
│  │        │        │之財物，未待「│(2)偵訊之證述        │      │          │          │
│  │        │        │阿奇」回應，旋│（98年度偵字第4741號│      │          │          │
│  │        │        │即騎乘機車往賴│  第48至51頁）      │      │          │          │
│  │        │        │琴方向駛去，因│3.被告乙○○與共犯「│      │          │          │
│  │        │        │其右腳不慎撞及│  阿奇」搶奪過程之監│      │          │          │
│  │        │        │丙○左大腿，致│  視器錄影光碟翻拍照│      │          │          │
│  │        │        │丙○失去重心因│  片影本共4幀。     │      │          │          │
│  │        │        │而倒地，乙○○│（98年度偵字第4741號│      │          │          │
│  │        │        │見狀，見機不可│  第18至19頁）      │      │          │          │
│  │        │        │失，乃將機車向│4.被告乙○○搶奪地點│      │          │          │
│  │        │        │右微傾，迅以右│  之照片共1幀       │      │          │          │
│  │        │        │手搶奪丙○脖子│（98年度偵字第4741號│      │          │          │
│  │        │        │上之金項鍊1條 │  第21頁）          │      │          │          │
│  │        │        │（重約3、4錢）│                    │      │          │          │
│  │        │        │得手後逃逸。  │                    │      │          │          │
└─┴────┴────┴───────┴──────────┴───┴─────┴─────┘

司法院資訊處製作；財團法人民間司法改革基金會備份。
